【裁判字號】    95,訴,306
【裁判日期】    950712
【裁判案由】    建物登記
【裁判全文】
臺中高等行政法院裁定
                                     95年度訴字第00306號
原      告  甲○○
訴訟代理人  王叔榮  律師
            魏其村  律師
被      告  苗栗縣通霄地政事務所
代  表  人  乙○○
訴訟代理人  己○○
            李添興  律師
參  加  人  丁○○
            丙○○
上二人共同
訴訟代理人  戊○○
            張泰昌  律師
上列當事人間因建物登記事件，原告不服苗栗縣政府中華民國95
年3月31日94年苗府訴字第13號訴願決定，提起行政訴訟。本院
裁定如下︰
    主  文
原告之訴駁回。
訴訟費用由原告負擔。
    事實及理由
一、緣坐落苗栗縣通霄鎮○○段393、393-1地號土地所有權人林
    阿錢、丙○○，依地籍測量實施規則第260條、土地登記規
    則第31條規定，代位申請就該土地上建物即建號通東段97號
    （重測前為通霄段137建號）門牌號碼同上鎮通東里169號（
    以下稱系爭建物）房屋，辦理滅失登記。經被告於90年12月
    17日以通苑資字第68990號收件後，以其於90年12月10日派
    員勘查核對登記資料與現況不符為由，於90年12月19日辦理
    滅失登記，並於90年12月21日以（90）通地一字第7346號函
    通知原告。原告以其所有系爭建物仍存在並未減失，乃不服
    原處分，向苗栗縣政府提起訴願，經訴願決定不受理，原告
    仍不服，向本院提起行政訴訟請求將原處分（被告於90年12
    月19日就同年月17日通苑資字第68990號收件所為之建物滅
    失登記）及苗栗縣政府94年苗府訴字第13號訴願決定均撤銷
    ，並回復原告所有系爭建物之所有權登記。審理中原告於96
    年7月5日言詞辯論期日為訴之變更，聲明求為判決：「確認
    被告民國90年12月19日通苑資字第68990號就原告所有坐落
    苗栗縣通霄鎮○○段第97建號建物所為滅失登記無效。」
二、按「訴狀送達後，原告不得將原訴變更或追加他訴。但．．
    ．行政法院認為適當者，不在此限。」、「有左列情形之一
    者，訴之變更或追加，應予准許：．．．二訴訟標的之請求
    雖有變更，但其請求之基礎不變者。」行政訴訟法第111條
    第1項、第3項第2款定有明文。本件原告於審理中為訴之變
    更，被告及參加人雖均表示不同意其變更，惟原告原請求撤
    銷被告辦理系爭建物滅失登記，並辦理回復登記，現則請求
    確認滅失登記之行政處分無效，其訴訟請求之基礎並未變更
    ，本院認其變更並不影響訴訟之進行，爰准其為訴之變更，
    合先敘明。
三、次按「原告之訴，起訴不合程式或不備其他要件者，行政法
    院應以裁定駁回之。」行政訴訟法第107條第1項第10款亦定
    有明文。本件原告將訴變更為確認訴訟，雖主張被告將系爭
    建物辦理滅失登記，依行政程序法第111條第4款、第7款規
    定，其滅失登記應屬無效云云。惟查行政訴訟法第6條規定
    ：「確認行政處分無效及確認公法上法律關係成立或不成立
    之訴訟，非原告有即受確認判決之法律上利益者，不得提起
    之。其確認已執行完畢或因其他事由而消滅之行政處分為違
    法之訴訟，亦同。確認行政處分無效之訴訟，須已向原處分
    機關請求確認其無效未被允許，或經請求後於30日內不為確
    答者，始得提起之。確認公法上法律關係成立或不成立之訴
    訟，於原告得提起撤銷訴訟者，不得提起之。」是依上開規
    定，確認訴訟共分3類，一為確認行政處分無效訴訟。二為
    確認公法上法律關係成立或不成立之訴訟。三為確認已執行
    完畢或因其他事由而消滅之行政處分為違法之訴訟。其中提
    起確認行政處分無效訴訟，必須原告有即受確認判決之法律
    上利益，且須已向原處分機關請求確認其無效未被允許，或
    經請求後於30日內不為確答者，始得提起。本件原告提起確
    認行政處分無效訴訟，並未依前開規定，向被告請求確認系
    爭行政處分為無效未被允許，或經請求後被告未於30日內為
    確答之情形，業據原告訴訟代理人供陳在案，此有本院96年
    7月5日言詞辯論筆錄在卷可按。是無論系爭行政處分有無原
    告所稱具有行政程序法第第111條第4款、第7款之情形，惟
    原告起訴前既未向被告請求確認其無效未被允許，或經請求
    後於30日內不為確答，即提起本件確認行政處分無效之訴訟
    ，其訴顯不備其他要件，依上開行政訴訟法第107條第1項第
    10款之規定，應以裁定駁回之。
四、依行政訴訟法第107條第1項第10款、第104條、民事訴訟法
    第95條、第78條裁定如主文。
中    華    民    國    95    年     7    月    12    日
                    第三庭審判長法  官  王  茂  修
                                法  官  莊  金  昌
                                法  官  林  金  本
以上正本證明與原本無異。
如不服本裁定，應於裁定送達後10日內以書狀敘明理由，經本院
向最高行政法院提起抗告（須依對造人數附具繕本）；並應預繳
送達用雙掛號郵票390元（34元及5元郵票各10份)。
中    華    民    國    95    年     7    月    12    日
                                書記官  蔡  騰  德


司法院資訊處製作；財團法人民間司法改革基金會備份。
